臺灣高雄地方法院民事簡易判決
111年度雄簡字第1581號
原      告  洪進福  
被      告  洪文川  

上列當事人間撤銷贈與物事件，本院於民國111年11月3日言詞辯
論終結，判決如下：
    主      文
原告之訴駁回。
訴訟費用由原告負擔。
    事實及理由
一、原告主張：原告民國於110年12月30日(應為100年12月22日)
    將所有門牌號碼高雄市○○區○○○路000號房屋(基地坐落高雄
    市○○區○○段○○段000000000地號，面積地面層38.56平方公尺
    、第二層及第三層均各為53.39平方公尺、騎樓14.83平方公
    尺，卷第169頁建物謄本，下稱系爭房屋)應有部分二分之一
    贈與被告，然被告為原告之子，受贈後諸多行為，對原告有
    扶養義務而不履行，原告得依民法第416條規定撤銷贈與，
    請求被告移轉登記返還系爭房屋應有部分二分之一。聲明：
    被告應將系爭房屋應有部分二分之一移轉登記返還予原告(
    卷第93頁筆錄)。
二、被告則以：原告自被告母親過世之後就住在被告弟弟那邊，
    被告都每二、三週去看他，沒有置之不理，當時一個月會給
    三千元零用金，因為弟弟反應零用錢原告都拿去投資股市，
    所以被告現在每個月給原告壹仟元的零用錢，原告以自己房
    屋出租之租金支付外傭費用等，不足部分被告與弟弟分擔，
    且原告係輪流居住在被告與弟弟住處，被告與弟弟約定原告
    居住在何人住處期間之食衣住行或交通費等費用即由該人負
    擔，被告並沒有不履行扶養義務等語。聲明：原告之訴駁回
    。
三、本院的判斷：
　㈠按受贈人對於贈與人，有故意侵害之行為，依刑法有處罰之
    明文者，及對於贈與人有扶養義務而不履行者，贈與人得撤
    銷其贈與；前項撤銷權，自贈與人知有撤銷原因之時起，1
    年內不行使而消滅，民法第416 條第1 項第1 款、第2 款、
    第2 項定有明文。原告主張迄今仍有未盡扶養義務之情形，
　　依民法第416 條之規定，訴請撤銷原告於100年12月22日就
    系爭房屋所為贈與，因依原告主張被告有扶養義務而不履行
    之事由係不斷、繼續發生，應認原告依民法第416 條規定撤
    銷贈與，未逾1 年除斥期間，先為說明。
  ㈡再按對於贈與人有扶養義務而不履行者，贈與人得撤銷其贈
    與，民法第416條第1項第2款亦有明定。惟按受扶養權利者
    ，以不能維持生活而無謀生能力者為限。前項無謀生能力之
    限制，於直系血親尊親屬，不適用之。民法第1117條亦有明
    文，而本條規定乃指直系血親尊親屬受扶養者，仍須以不能
    維持生活者為限（最高法院87年度台上字第1696號判決意旨
    參照）。準此，民法第1117條規定，扶養義務之成立，須扶
    養權利人有受扶養之需要，是直系血親尊親屬確有不能維持
    生活之情形時，始得要求法定扶養義務者履行扶養之責，倘
    其能以自己財產維持生活者，自無受扶養之權利甚明。且按
    負扶養義務者有數人而其親等同一時，應各依其經濟能力，
    分擔義務。扶養之程度，應按受扶養權利者之需要，與負扶
    養義務者之經濟能力及身分定之。民法第1115條第3項、第1
    119條亦有明文。
  ㈢經查證人即原告之子、被告之弟證稱「....相關原告所需的
    費用支出都是先由原告自己的房屋收租所得支出，不足的部
    分由我跟被告共同負擔。另外有關原告的吃住、外勞的吃住
    及其他必要支出，都是由我跟被告共同負擔，原告輪流在我
    家及被告家住，住在誰家期間就由誰負擔。」「上開情況已
    持續大約超過四年了。」「零用金我們是個別給，我的部分
    每個月給原告二千元，被告每個月給原告多少錢我不知道。
    」「 這四年來被告應該負擔的原告生活費用，以及輪流居
    住期間應該負擔的相關費用，被告沒有拒絕負擔過」「
    疫情期間不算的話，都是固定一個月就輪流，但去年疫情期
    間大約有半年，因為外傭被限制不能更換地方，所以那半年
    就一直住在我家，因為我們早就講好原告住在誰家就由何人
    負擔原告的費用，所以那半年都是我負擔原告的生活費用。
    」「今年原告1、2、3、5、8月都是住被告家。」(卷第151-
    153頁筆錄)；是依證人所言，已足認原告已數年均輪流居住
    在被告與證人家中，且除原告以自己房屋出租支應費用外，
    不足部分亦由二人共同負擔，尚難認被告對原告有何未盡扶
    養義務之情事；原告亦自陳「後來我是二個兒子家輪流各住
    一個月」「只匯款給我1千元也不够....我聘請外傭的費用
    也是靠我大豐二路房屋出租的錢還有廣告收入支付」(卷第9
    5頁筆錄)，大致亦與證人所述相符，況證人為原告之子及被
    告之弟，應無偏頗陳述之可能，所為證述應可認為真實。
  ㈣是原告未舉證證明被告有拒絕分擔原告扶養費之情事，原告
    主張被告在受贈系爭房屋後不扶養原告，而依民法第416條
    規定撤銷贈與，即與法未合，並無理由。
四、綜上所述，原告依民法416條規定，請求被告應將系爭房屋
    所有權（應有部分二分之一）移轉登記返還原告，為無理由
    ，應予駁回。
五、本件事證已明，兩造其餘攻擊防禦方法與所舉證據，核與本
    件判決結果不生影響，爰不再逐一論駁，附此說明。
六、據上論結，本件原告之訴為無理由，判決如主文。訴訟費用
    應由敗訴之原告負擔。　　
中　　華　　民　　國　　111 　年　　11　　月　　22　　日
          　　　　高雄簡易庭  法　官    林玉心
以上正本係照原本作成。
如不服本判決，應於送達後20日內，向本院提出上訴狀並表明上
訴理由，如於本判決宣示後送達前提起上訴者，應於判決送達後
20日內補提上訴理由書（須附繕本）。
中　　華　　民　　國　　111 　年　　11　　月　　22　　日
                              書記官    李月君